# de Eduardo Dalcin - 25/06/21

Caros, bom dia.

Me perdoem por ontem ficar absolutamente calado, mas como não tenho participado frequentemente das reuniões não queria ficar falando bobagens. Tinha entendido que é necessário acordar um "padrão de dados" para o domínio das espécies ameaçadas, para que estes dados pudessem ser objeto de síntese e análise pelo MMA, em um {sistema, dashboard, painel etc} próprio. Para que isso pudesse ser feito, seria necessário discutir a formação de um grupo que entregaria uma proposta deste padrão. Dois "problemas": a formação do grupo (gestão e governança) e o padrão em si (técnico).

Na minha modesta opinião, o "plano de trabalho" vem após alinhada a "entrega" e um prazo razoável. Vamos considerar que a "entrega" é a "**Proposta para um padrão de dados sobre espécies ameaçadas**". Como foi citado, já temos uma proposta da IUCN e, se me permitem, tenho a experiência de um aluno de mestrado que procurou abordar este problema (não no domínio das espécies ameaçadas), criando uma extensão para o "Darwin Core Archive" para entregar dados ao MMA (ver aqui: [http://dadoswiki.jbrj.gov.br/doku.php?id=mma-dwc](http://dadoswiki.jbrj.gov.br/doku.php?id=mma-dwc)). Acho esta abordagem, que considero mais "elegante", e que poderia incluir classes e termos da IUCN, que fossem pertinentes ao MMA. Mas, posso defender minha visão técnica oportunamente, se for convidado a integrar este grupo.

Concordo também com o Luis Alexandre que, como já temos experiência com o tema e já existem "padrões" para serem avaliados, chegar a um consenso nos termos e classes para um padrão de dados neste domínio não seria muito problema. Dependendo da objetividade do grupo, dois (02) meses com reuniões semanais (8 reuniões) seriam suficientes para apresentar uma proposta, Versão 1.0.

Porém, na prática, a discussão técnica não se limita ao padrão em si, mas a "forma" de publicá-lo. "API REST" (Web Services), "Darwin Core Archive" no IPT ou fora dele, Acesso nativo em "views" de bancos de dados, "dumps" em "ASCII" destas "views" publicados no Ckan são algumas possibilidades, não mutuamente excludentes, para dar acesso à estes dados. Cada uma delas com vantagens e desvantagens. Isso pode ser uma segunda etapa, ou avançar junto na discussão do padrão (perdoem a linguagem mais técnica).

Por fim, para o "problema de gestão" (o grupo para produzir a "entrega"), creio ser necessário um "chair" que tome para si a responsabilidade de cobrar, acompanhar, verificar o andamento e cumprimento das atividades acordadas em cada reunião e o cumprimento dos prazos. Não é necessário absolutamente conhecimento técnico em padrões de dados para biodiversidade. Apenas em "Gestão de Projetos". Minha opinião novamente é que deveria ser alguém do MMA neste papel. De resto, pessoal absolutamente técnico do JBRJ, ICMBIO e MMA seriam bem vindos para contribuir na discussão.

Por fim, abaixo minhas notas sobre a reunião. Peço perdão pelo "textão" mas espero estar contribuindo de alguma forma. Copio o Samuel. \
Um bom dia à todos.

\
Dalcin

\
\----------------\
Notas da reunião\
\---------------- &#x20;

* Participantes
  * Matheus Andreozzi
  * Rodrigo Jorge
  * Luis Alexandre
  * João Lanna
  * Ivan Salzo
  * Juliana
  * Ceres
* Objetivo Geral
  * “Unificar linguagens”
* Rodrigo
  * Ter um padrão de metadados que permita integrar os dados em uma plataforma do MMA
  * IUCN tem planilha que pode ser usada, que serve para enviar dados para o sistema da IUCN
* Luis Alexandre
  * CNCFlora avançou nas APIs
  * IUCN - 14 planilhas
  * Definir plano de trabalho
* Rodrigo
  * Ter um plano de trabalho
  * Base pode ser o “Plano de Ação” proposto pelo João
* Ceres
  * Plano de ação do João é algo mais ambicioso e abrangente
  * Parte do Plano de Ação mas agora foca no Salve e CNCFlora?
* João
  * Visão de que seria discutido o GT/Comitê - como é organizado
* Rodrigo
  * MMA precisa conduzir e organizar os trabalhos e o grupo
* Ceres
  * Rotatividade dificulta
  * Samuel e Matheus vão acompanhar a agenda
* Juliana Araujo
  * Nova Coordenadora de Projetos do Departamento
* Ceres
  * Ideal é que tudo seja formalizado porém, neste momento de transição, será muito difícil formalizar qualquer coisa
* Juliana
  * Propor lista de nomes e periodicidade das reuniões

\----------------
